【裁判字號】    99,判,16
【裁判日期】    990121
【裁判案由】    水污染防治法
【裁判全文】
最  高  行  政  法  院  判  決
                                        99年度判字第16號
上  訴  人  經濟部工業局龜山工業區服務中心
代  表  人  甲○○
訴訟代理人  汪團森律師
被 上訴 人  桃園縣政府
代  表  人  乙○○
                          送達代收人  蔡美琳
上列當事人間水污染防治法事件，上訴人對於中華民國96年12月
26日臺北高等行政法院96年度訴字第2095號判決，提起上訴，本
院判決如下：
    主  文
上訴駁回。
上訴審訴訟費用由上訴人負擔。
    理  由
一、上訴人為龜山工業區○○道機構，負責管理該工業區○○○
    ○道相關事宜（行業別屬「污水下水道系統」），領有被上
    訴人核發之水污染防治許可證明文件（桃縣環排許字第H002
    3-04號），核准之廢（污）水最大日排放量為16,000立方公
    尺。(一)被上訴人所屬環境保護局（下稱環保局）於民國95年
    10月3日19時許，派員前往其所屬污水處理廠（設於桃園縣
    龜山鄉○○○路27號）稽查採樣，檢驗結果化學需氧量為12
    5毫克/公升（mg/L），未符合放流水標準所定限值（化學需
    氧量100毫克/公升），有違反水污染防治法第7條第1項規定
    之情事，被上訴人乃依同法第40條規定，作成95年11月1日
    府環水字第0950702509號函檢附違反水污染防治法案件裁處
    書（編號：00-000-000000），裁處上訴人新臺幣（下同）6
    萬元罰鍰（下稱原處分一）。(二)嗣環保局於95年10月20日13
    時10分許，派員前往該污水處理廠放流口採取水樣送驗，檢
    驗結果懸浮固體為1,380毫克/公升（mg/L）、化學需氧量為
    1,700毫克/公升（mg/L）、銅為14毫克/公升（mg/L），仍
    未符合放流水標準（懸浮固體：30毫克/公升、化學需氧量
    ：100毫克/公升、銅：14毫克/公升），且未維持廢水處理
    設施正常操作，有違反水污染防治法第7條第1項、第19條、
    第18條及水污染防治措施及檢測申報管理辦法（下稱防治措
    施管理辦法）第14條規定之情形，罰鍰部分由被上訴人從一
    重依水污染防治法第40條及「違反水污染防治法嚴重污染案
    件罰鍰額度裁量基準」（下稱裁量基準）之規定，作成95年
    11月22日府環水字第0950702646號函檢附違反水污染防治法
    案件裁處書（編號：00-000-000000），裁處48萬元罰鍰（
    下稱原處分二）。(三)嗣環保局於95年10月31日16時許，派員
    前往其所屬污水處理廠稽查，發現該污水處理廠利用未經許
    可之排放管線將廢（污）水排入該廠側門前之雨水道，經稽
    查人員進入雨水道內於該股廢水進入承受水體前採取水樣送
    驗，檢驗結果懸浮固體為167毫克/公升（mg/L）、化學需氧
    量為646毫克/公升（mg/L），未符合放流水標準所定限值（
    懸浮固體30毫克/公升、化學需氧量100毫克/公升），有違
    反水污染防治法第7條第1項、第19條、第18條暨防治措施管
    理辦法第52條第1項前段之規定，罰鍰部分由被上訴人從一
    重依同法第40條及裁量基準之規定，作成95年11月28日府環
    水字第0950702693號函檢附違反水污染防治法案件裁處書（
    編號：00-000-000000），裁處48萬元罰鍰（下稱原處分三
    ）。(四)嗣環保局於95年11月8日19時20分許，再次派員前往
    稽查，於該污水處理廠放流口採取水樣送驗，經檢驗結果化
    學需氧量為153毫克/公升（mg/L）、懸浮固體為45.5毫克/
    公升（mg/L），仍未符合放流水標準所定限值（化學需氧量
    ：100毫克/公升（mg/L）、懸浮固體：30毫克/公升（mg/L
    ），且與95年10月3日稽查所採水樣之水質檢驗結果相較顯
    有惡化情形，有違反水污染防治法第7條第1項之規定，乃依
    同法第40條規定，作成95年12月5日府環水字第0950702803
    號函檢附違反水污染防治法案件裁處書（編號：00-000-000
    000），裁處6萬元罰鍰（下稱原處分四）。上訴人不服，提
    起訴願，均遭決定駁回，遂循序提起本件訴訟。
二、上訴人於原審起訴主張略以：被上訴人採樣時應依據93年11
    月29日行政院環境保護署環境樣品採集及保存作業指引相關
    規定，其中檢測項目化學需氧量〈COD〉、懸浮固體（SS）
    應置於暗處4℃±2℃冷藏，而被上訴人慣常是以攜帶型箱體
    存放，並未測量溫度，且無法校對箱體內其溫度是否符合4
    ℃±2℃範圍；化學需氧量〈COD〉有無加濃硫酸，也未當場
    檢測pH是否<2，就採樣程序未符合樣品保存方法規定，所測
    值是否正確已非無疑。又被上訴人之水污染稽查水樣送驗單
    並沒有鹵離子濃度多少之記載、水質樣品檢驗報告亦無，沒
    有排除干擾因素所為檢測之正確性均應被否定。被上訴人於
    95年10月20日到上訴人污水廠稽查，就適用甫發布4日之辦
    法做為行政秩序罰之構成要件，乃不教而誅。何況當日是廠
    商維修時出問題，並非上訴人沒有「定期實施保養及適時維
    修」、「欠缺紀錄」，不符合水污染防治法第19條規定之構
    成要件。被上訴人於95年10月31日派員至上訴人污水廠側門
    旁稽查，從水溝往廠內巡，約21公尺處發現一直徑約60公分
    之水泥管（內為鑄鐵），當時正好流出水來，要進入雨水溝
    中，乃採取水樣，但此採樣點並非上訴人申請排放許可之法
    定放流口，是以前建設污水廠時多出不詳之廢管，並非排放
    廢（污）水之用。被上訴人自該管線採樣之水質，不論是否
    符合標準，因水質採樣地點不符合規定，檢測之數據即難做
    為處罰之依據。依水污染防治法第40條規定目的以觀，改善
    期內應進行改善工程不生再處罰問題，故只准屆期仍未完成
    改善者，按日連續處罰。但被上訴人在改善期限屆滿前即處
    罰上訴人，有逾越權限或濫用權力之違法。爰請撤銷訴願決
    定及原處分。
三、被上訴人則略以：環保局於稽查當日之採樣程式均符合行政
    院環境保護署規定之「環境稽查樣品監管作業規範」與「環
    境樣品採集及保存作業指引」當日之稽查採樣過程均會同上
    訴人所轄污水處理廠人員亦拍照存證，採樣地點、樣品之保
    存於現場均經廠方人員確認無誤。又環保局環境檢驗課亦依
    照上開樣品檢驗之公告方法進行干擾之測定，確認樣品檢驗
    之數值。按防治措施管理辦法第14條之規定意旨在於事業或
    污水下水道系統應維持廢水處理設施之正常操作，定期實施
    保養及適時維修以確保處理設施之功能，固其重在維持處理
    設施之正常操作，實施保養及維修僅為其手段。上訴人於承
    稽查當日進行設施單元之維修，卻未盡管理者監督之責，致
    承包商將大量A系列處理之廢水抽取至B系列，超出B系列處
    理設施負荷導致放流水質之異常（違反核准之許可事項），
    上訴人未阻卻水質異常之廢污水排放，造成水體之實質污染
    ，違規事實明確。如附表編號3所示採樣地點為上訴人所轄
    污水下水道系統污水處理廠前排水溝內之排放管線（該管線
    經由管線探測器探測結果確認由上訴人廠區內所延伸），位
    於上訴人之廠區周界，並非位於上訴人所轄污水廠內，並非
    核定之放流口，則廢（污）水自該未經許可之放流口排放至
    上訴人所轄污水廠前之排水溝後，即再流入地下箱涵復再流
    入最終承受水體（東門溪），採樣地點已為廢污水進入承受
    地面水體之前，且上訴人並未在該非核定放流口後設置任何
    阻卻或截流設施回收該股未符合放流水標準之廢污水至污水
    處理廠處理後由放流口排放至地面水體，即任由該股未符合
    放流水標準之廢（污）水直接排放至地面水體，顯已違反水
    污染防治法第19條準用第18條所定防治措施管理辦法第52條
    第1項之規定。故原處分認事用法均無違法或不當等語，資
    為抗辯。
四、原審斟酌全辯論意旨及調查證據結果，略以：(一)、查環保局
    於稽查當日之採樣程式均符合行政院環境保護署規定之「環
    境稽查樣品監管作業規範」與「環境樣品採集及保存作業指
    引」，符合品保品管之規定。同時當日之稽查採樣過程亦均
    會同上訴人所轄污水處理廠人員亦拍照存證，採樣地點、樣
    品之保存於現場均經廠方人員確認無誤（有稽查紀錄、採證
    照片附卷可稽），環保局環境檢驗課亦依照上開樣品檢驗之
    公告方法進行干擾之測定，確認樣品檢驗之數值，則被上訴
    人於如附表所示之時間地點採樣經檢驗結果分別為化學需
    氧量125毫克/公升（mg/L），懸浮固體為1,380毫克/ 公
    升（mg/L）、化學需氧量為1,700毫克/公升（mg/L）、銅為
    14毫克/公升（mg/L），懸浮固體為167毫克/公升（mg/L
    ）、化學需氧量為646毫克/公升（mg/L），(四)化學需氧量為
    153毫克/公升（mg/L）、懸浮固體為45.5毫克/公升（mg/L
    ），未符合放流水標準所定限值（化學需氧量：100毫克/公
    升（mg/L）、懸浮固體：30毫克/公升（mg/L），其所得之
    檢驗結果自足以作為原處分之依據。又被上訴人採樣過程，
    並經檢測單位確認相符後始收件蓋章，水質檢測紀錄表上之
    檢測項目「氯鹽」就是鹵離子，上訴人僅以「被上訴人用的
    檢測法，水中化學需氧量的檢測方法，要有干擾鹵離子排除
    的問題，但被上訴人好像都沒有做，而且被上訴人好像都是
    加硫酸，不是硫酸汞」等推測之詞，不足以推翻前述之判定
    結果，且未舉證以實其說，是其主張，尚非可採。(二)、上訴
    人負責管理該工業區○○○○道相關事宜，領有被上訴人核
    發之水污染防治許可證明文件（桃縣環排許字第H0023-04號
    ），核准之廢（污）水最大日排放量為16,000立方公尺，自
    應熟悉相關規定，依許可核准之內容維持處理設施之正常操
    作，進行廢污水之處理，防治措施管理辦法第14條規定之內
    容並非新增，是上訴人主張被上訴人於95年10月20日到上訴
    人污水廠稽查，就適用甫發布4日之辦法做為行政秩序罰之
    構成要件，乃不教而誅云云，尚非可採。被上訴人於如附表
    編號2所示時間地點稽查時，上訴人正進行設施單元之維修
    ，卻未盡管理者監督之責，由承包商將大量A系列處理之廢
    水抽取至B系列，超出B系列處理設施負荷導致放流水質之異
    常（違反核准之許可事項），已有疏失，復未阻卻水質異常
    之廢污水排放，造成水體之實質污染，違規事實明確。上訴
    人於維修廢水處理設施時，仍應維持廢水處理設施之正常操
    作，尚難以所排放之廢水未符合放流水標準，係承包商施工
    所致，得以免責。(三)、環保局於95年10月31日16時許，派員
    前往上訴人所屬污水處理廠稽查，發現該污水處理廠利用未
    經許可之排放管線（直徑約60公分）將廢（污）水排入該廠
    側門前之雨水道，經稽查人員進入雨水道箱涵內於該股廢水
    進入承受水體前採取水樣送驗，稽查人員復於翌日（95年11
    月1日）10許再度會同上訴人所屬污水處理廠人員進入雨水
    道箱涵內查證，經使用管線探測器確認該排放管線係由該污
    水處理廠延伸而出，且為上訴人所是認，足認上訴人所屬污
    水處理廠利用該排放管線繞流排放廢（污）水於地面水體，
    稽查人員即於當日10時50分許開立限期改善通知書，限期上
    訴人於95年11月13日17時前完成改善。上訴人雖主張此採樣
    點並非上訴人申請排放許可之法定放流口，是以前建設污水
    廠時多出不詳之廢管，並非排放廢（污）水之用，不得作為
    處罰之依據云云。惟按，水污染防治法第7條第1項明定，事
    業、污水下水道系統排放廢（污）水於地面水體者，應符合
    放流水標準，故凡排放廢（污）水於地面水體者，不論是否
    係由核發機關許可之放流口排放，均應符合放流水標準。若
    事業、污水下水道系統由核發機關許可之放流口排放，主管
    機關應於該放流口採樣，固不待言。至若事業、污水下水道
    系統由未經許可之排放口排放，即應於該事業或污水下水道
    系統之廢水進入承受水體前之周界處採樣，該水樣始具代表
    性。本件環保局稽查發現上訴人所屬污水處理廠利用未經許
    可之排放管線排放廢（污）水於該廠側門外雨水道內，稽查
    人員進入雨水道箱涵內查證確認該排放管線係由該廠延伸，
    足認廢（污）水係由該廠所排放，乃於廢（污）水由該排放
    管線注入雨水道前採樣，該處係位於上訴人所屬污水處理廠
    之周界，而該股廢水注入雨水道後進入最終承受水體東門溪
    ，此有現場採證照片及水污染稽查紀錄上採樣點示意圖在卷
    可稽，是系爭採樣點所採水樣足認具代表性。(四)、水污染防
    治法並無需繪製採樣點示意圖之相關規定，且當日之稽查採
    樣過程均會同上訴人所轄污水處理廠人員亦拍照存證，採樣
    地點、樣品之保存於現場均經上訴人會同人員邱君於稽查紀
    錄簽名確認無訛。(五)、環保局於95年10月3日19時許，派員
    前往上訴人所屬污水處理廠稽查採樣，檢驗結果化學需氧量
    為125毫克/公升（mg/L），未符合放流水標準所定限值（化
    學需氧量100毫克/公升），有違反水污染防治法第7條第1項
    規定之情事，被上訴人乃依同法第40條規定，作成95年10月
    25日府環水字第0950702379號函，命上訴人於95年11月28日
    前完成改善，是此次限期改善係針對化學需氧量部分。嗣環
    保局於95年10月20日13時10分許，派員前往該污水處理廠放
    流口採取水樣送驗，檢驗結果懸浮固體為1,380毫克/公升（
    mg/L）、化學需氧量為1,700毫克/公升（mg/L）、銅為14毫
    克/公升（mg/L），仍未符合放流水標準（懸浮固體：30毫
    克/公升、化學需氧量：100毫克/公升、銅：14毫克/公升）
    ，且未維持廢水處理設施正常操作，則上訴人除化學需氧量
    未符合放流水標準外，另有懸浮固體、銅未符合放流水標準
    及未維持廢水處理設施正常操作之違規行為，與前述違規行
    為已有不同，並無同一違規行為，於限期改善期間內，再受
    處罰之情形。嗣環保局於95年10月31日16時許，派員前往其
    所屬污水處理廠稽查，發現該污水處理廠利用未經許可之排
    放管線將廢（污）水排入該廠側門前之雨水道，經稽查人員
    進入雨水道內於該股廢水進入承受水體前採取水樣送驗，檢
    驗結果懸浮固體為167毫克/公升（mg/L）、化學需氧量為64
    6毫克/公升（mg/L），未符合放流水標準所定限值，上訴人
    除化學需氧量未符合放流水標準外，另有懸浮固體未符合放
    流水標準及繞流排放之違規行為，與如原判決附表編號1所
    示違規行為亦有不同，並無同一違規行為，於限期改善期間
    內，再受處罰之情形。環保局於95年11月8日19時20分許，
    再次派員前往稽查，於該污水處理廠放流口採取水樣送驗，
    經檢驗結果化學需氧量為153毫克/公升（mg/L）、懸浮固體
    為45.5毫克/公升（mg/L），仍未符合放流水標準所定限值
    ，上訴人除化學需氧量未符合放流水標準外，另有懸浮固體
    未符合放流水標準之違規行為，與如原判決附表編號1所示
    違規行為亦有不同，並無同一違規行為，於限期改善期間內
    ，再受處罰之情形。故上訴人主張被上訴人在改善期限屆滿
    前即處罰上訴人，有逾越權限或濫用權力之違法云云，即非
    可採。被上訴人以上訴人違反水污染防治法第7條第1項規定
    ，依同法第40條規定，裁處上訴人如原判決附表所載之罰鍰
    ，核無違誤，訴願決定予以維持，亦無不合等語。因而將訴
    願決定及各原處分均予維持，駁回上訴人之訴。
五、本院經核原判決於法尚無違誤。上訴意旨仍執前詞並主張略
    以：(一)、第一次處分訴願卷稽查採樣，僅4張照片，根本沒
    有被上訴人所述之「用pH試紙測量」、或「作好加酸保存之
    後，放在冰桶中放冰塊後，也有拍照上面的溫度計標示4度C
    」；第三次處分訴願卷雖稽查採樣照片，有被上訴人所述之
    「用pH試紙測量」，但僅有冰桶照片並無「拍照上面的溫度
    計標示4度C」之事實；第四次處分訴願卷之稽查採樣僅5張
    照片，根本沒有被上訴人代所述之「用pH試紙測量」或「作
    好加酸保存之後，放在冰桶中放冰塊後，也有拍照上面的溫
    度計標示4度C」之事實。原審僅以被上訴人之陳述，有證據
    上理由認定事實之矛盾。又第一次處分訴願卷第30頁之水質
    檢測報告樣品編號WW0000000，採樣日期為95年10月3日19時
    05分，但被上訴人於原審辯稱「有用硝酸汞滴定法測氯鹽」
    、「氯鹽是鹵離子」。並提出氯鹽檢測為149mg/L。但該氯
    鹽檢驗日期為95年10月11日，距離採樣日隔8日，早已逾7天
    保存期限，不足為認定事實之憑證。(二)、被上訴人採樣送驗
    結果即行政院環境保護署00-00-000案號卷即本件第一次處
    分訴願卷：懸浮固體量紀錄：25.6（與上訴人檢驗相差僅0.
    6）；但化學需氧量紀錄：125，與上訴人自行檢驗為95.7相
    差近29.3。從合格變成不合格。而被上訴人採樣、保存、運
    送檢驗確實95年10月3日採樣4張照片連加酸或冰桶保存之事
    實均無。上訴人此一重要攻擊防禦方法，原判決卻隻字未予
    論述，乃有判決不備理由之當然違背法令。(三)、被上訴人於
    95年10月3日至上訴人污水廠稽查結果，以水質未符合放流
    水標準，除要裁罰上訴人以外，要求改善排放水質。故上訴
    人委由承包商進行檢修，亟欲查出原因並進行改善，與防治
    措施管理辦法第14條規定「廢（污）水（前）處理設施，應
    維持正常操作，定期實施保養及適時維修，並作成紀錄，保
    存3年以備查閱」並無關係，應屬同法第40條所規定之限期
    改善問題，原判決適用法令乃有錯誤。再者，被上訴人之95
    年10月20日「水污染稽查紀錄」其「送驗樣品及檢驗項目、
    發現事實、初評及建議記錄」載明「三、稽查時該廠正進行
    曝氣池散氣管之檢修，於施工過程中，將A系列曝氣池中之
    廢污水抽入B系列中，因抽取水量過大造成該B系列無法負荷
    ，而導致放流水水質異常」又「四、A系列之廢污水抽取至B
    系列中時，因水量過大，導致B系列中之炭泥隨放流水洩漏
    ，然該廠於稽查時未採取緊急應變措施，阻卻廢污水排放至
    地面水體。」被上訴人明知乃因承包商作業出錯，即因抽水
    量過大，導致B系列中之炭泥隨放流水『洩漏』所致，自非
    水污法第7條之「排放」廢污水行為；且抽水量過大臨時不
    及處置，乃事出突然。更者，現場只有承商有人力、器物，
    此一B系列中之炭泥隨放流水洩漏自非上訴人之故意、過失
    ，原判決仍採認被上訴人以競合之法條處罰上訴人，自屬適
    用水污染防治法第7條、第40條、第19條、第47條錯誤之違
    背法令等語。然查：「……污水下水道系統……，排放廢（
    污）水於地面水體者，應符合放流水標準。」「事業應採行
    水污染防治措施；其水污染防治措施之適用對象、範圍、條
    件、必備設施、規格、設置、操作、監測、記錄、監測紀錄
    資料保存年限、預防管理、緊急應變，與廢（污）水之收集
    、處理、排放及其他應遵行事項之管理辦法，由中央主管機
    關會商相關目的事業主管機關定之。」、「污水下水道系統
    排放廢（污）水，準用第14條、第15條及第18條之規定。」
    、「……污水下水道系統排放廢（污）水，違反第7條第1項
    ……規定者，處6萬元以上60萬元以下罰鍰，並通知限期改
    善。」、「廢（污）水（前）處理設施，應維持正常操作，
    定期實施保養及適時維修。」、「事業或污水下水道系統應
    以核發機關許可之放流口排放。」行為時水污染防治法第7
    條第1項、第18條、第19條、第40條及防治措施管理辦法第
    14條、第52條第1項前段分別定有明文。防治措施管理辦法
    第14條規定：「廢（污）水（前）處理設施，應維持正常操
    作，定期實施保養及適時維修，……。」第52條第1項前段
    規定：「事業或污水下水道系統應以核發機關許可之放流口
    排放。」另裁量基準亦明定：「一、……二、本基準所稱嚴
    重污染案件，指有下列情形之一並違反本法規定者：（一）
    事業或工業區專用污水下水道系統廢（污）水核准最大日排
    放量500立方公尺以上，排放廢（污）水超過放流水標準限
    值2倍以上者。……。三、嚴重污染案件應依附表所定裁量
    基準裁處罰鍰。」第3點附表項次1：「違法情形：事業或工
    業區專用污水下水道系統廢（污）水核准最大日排放量500
    立方公尺以上，排放廢（污）水超過放流水標準限值2倍以
    上者。違反條款：第7條第1項（排放廢（污）水於地面水體
    未符合放流水標準）。處罰條款及罰鍰範圍：第40條事業或
    工業區專用污水下水道系統：6萬元至60萬元。裁量參考因
    素（污染程度或違規次數）：排放廢（污）水中污染物濃度
    為放流水標準限值5倍以上。但氫離子濃度指數、大腸桿菌
    群及水溫，不在此限。裁處罰鍰下限：48萬元以上。」而本
    件上訴人係屬「污水下水道系統-專用下水道（石油化學專
    業區以外之工業區）」之管理單位，且依「環境保護專責單
    位或人員設置及管理辦法」規定，設置廢水處理專責單位，
    專責單位內專責人員並依法執行水污染防治相關廢（污）水
    處理業務，故上訴人對於水污染防治法相關規定自當熟知。
    且上訴人所轄污水下水道系統領有排放許可證，自應依許可
    之內容，妥善操作廢水處理設施，由許可之放流口排放符合
    放流水標準之廢水至地面水體，方為適法。惟被上訴人所屬
    環保局於95年10月3日派員前往上訴人所轄污水下水道系統
    稽查採樣，發現上訴人所轄污水下水道系統排放廢水於地面
    水體（承受水體為東門溪），現場檢測水樣之氫離子濃度指
    數（pH值）為7.2，水溫30.8度。水樣檢驗結果：化學需氧
    量125mg/L，未符合放流水標準。被上訴人依水污染防治法
    第40條規定，裁處上訴人罰鍰6萬元，並以95年10月25日府
    環水第0950702379號函限期上訴人於95年11月28日前完成改
    善在案。嗣環保局於95年10月20日再次派員前往上訴人所轄
    污水下水道系統稽查，發現上訴人所轄污水下水道系統排放
    廢污水於地面水體，因未維持廢水處理設施之正常操作（曝
    氣槽散氣管維修，將A系列曝氣槽中之廢污水抽取至B系列中
    ，造成B系列不堪負荷），導致放流水水質異常，違反水污
    防治法第19條所定防治措施管理辦法第14條規定。稽查人員
    於放流口採取水樣，現場檢測水樣之氫離子濃度指數（pH值
    ）為6.6，水溫33.2度。水樣檢驗結果：化學需氧量1,700mg
    /L、懸浮固體1,380mg/L、銅14mg/L，均未符合放流水標準
    ，且於限期改善期間內水質惡化。被上訴人依水污染防治法
    第40條暨裁量基準第3點附表項次一之規定，以上訴人所轄
    污水下水道系統之核准最大日排放量為16,000（立方公尺/
    日），放流水樣中懸浮固體濃度為1,380mg/L為放流水標準
    （30mg/L）之46倍、放流水樣中化學需氧量濃度為1,700mg/
    L為放流水標準（100mg/L）之17倍、放流水樣中銅濃度為14
    mg/L為放流水標準（3mg/L）之4.6倍，裁處上訴人罰鍰48萬
    元。稽查人員並於現場開立限期改善通知書，限期上訴人於
    95年10月23日17時前回復廢污水處理設施之正常操作並提送
    改善完成報告送環保局收受，上訴人依限提送，環保局復於
    95年10月25日派員前往稽查，稽查時上訴人之廢污水處理設
    施已回復正常操作。環保局復於95年10月31日16時派員前往
    上訴人所轄污水下水道系統稽查採樣，發現上訴人所轄污水
    下水道系統由未經許可放流口排放廢（污）水於地面水體（
    承受水體為東門溪），違反水污染防治法第19條準用第18條
    所定防治措施管理辦法第52條第1項規定。於排放處（承受
    水體前）採取水樣，現場檢測水樣之氫離子濃度指數（pH值
    ）為7.9，水溫31.8度。水樣檢驗結果：化學需氧量646mg/L
    、懸浮固體167mg/L，均未符合放流水標準，亦違反水污染
    防治法第7條第1項規定。被上訴人爰再裁處上訴人罰鍰48萬
    元。稽查當時被上訴人稽查人員於現場開立「違反水污染防
    治法限期改善或補正通知書」，限期上訴人於95年11月3日
    17時前停止由未經許可放流口排放廢（污）水於地面水體行
    為並提送改善完成證明文件送環保局收受，上訴人依限提送
    。環保局又於95年11月7日派員前往複查，稽查時上訴人已
    封閉該未經許可放流口，已無由未經許可放流口排放廢（污
    ）水於地面水體情事。環保局於又95年11月8日派員前往上
    訴人所轄污水下水道系統稽查，發現上訴人所轄污水下水道
    系統排放廢水於地面水體（承受水體為東門溪），於放流口
    採取水樣，現場檢測水樣之氫離子濃度指數（pH值）為7.2
    ，水溫攝氏30.6度。水樣檢驗結果：化學需氧量153mg/L、
    懸浮固體45.5mg/L，均未符合放流水標準，且又再次於限期
    改善期限內水質惡化，爰裁處上訴人罰鍰6萬元。揆諸前開
    規定與說明，尚無違誤，訴願決定及原判決均予維持，於法
    亦無不合。次查環保局於稽查當日之採樣程序均符合行政院
    環境保護署規定之「環境稽查樣品監管作業規範」與「環境
    樣品採集及保存作業指引」（樣品採集時均將採樣器與樣品
    瓶進行預洗，運送過程中移動式冰箱亦符合保存之規定；檢
    驗方法：水中化學需氧量檢測方法─重鉻酸鉀迴流法NIEAW5
    15.53A），符合品保品管之規定。同時當日之稽查採樣過程
    均會同上訴人所轄污水處理廠人員亦拍照存證，採樣地點、
    樣品之保存於現場均經廠方人員確認無誤，有稽查記錄在卷
    可按。上訴人主張採樣不足為認定事實之憑證乙節，尚無可
    採。再查上訴人所提出龜山工業區服務中心污水處理廠，廠
    內單元水質檢驗報告表中，採樣時間為95年10月3日上午8時
    55分，採樣地點為砂濾地出口，與環保局同日19時5分於放
    流口所採集之水樣時間地點皆不相同。且上訴人所屬檢驗室
    並非行政院環境保護署許可之環境檢驗測定機構，所提供之
    檢測僅係供上訴人內部參考用途，尚不得執為推翻環保局之
    檢測數據。原判決就此雖未於判決中加以論斷，惟尚不影響
    於判決之結果，與所謂判決不備理由之違法情形不相當。另
    查上訴人亦自承稽查當日正進行設施單元之維修，卻未盡管
    理者監督之責，妥善督導施工包商之作業，造威承包商將大
    量A系列處理之廢水抽取至B系列，超出B系列處理設施負荷
    導致放流水質之異常，顯有管理疏失。上訴人所轄污水下水
    道系統違規事實明確，造成水體之實質污染，被上訴人係依
    據水污染防治法第40條之規定裁罰，並非依據水污染防治法
    第47條裁罰，原判決予以維持，並無違誤。上訴人主張原判
    決採認被上訴人以競合之法條處罰上訴人，自屬適用水污染
    防治法第7條、第40條、第19條、第47條錯誤之違背法令云
    云，容有誤解。末查原判決就本件爭點即上訴人主張被上訴
    人用的檢測方法不正確；採樣點並非上訴人申請排放許可之
    法定放流口，原處分事實認定有問題，不得作為處罰之依據
    各節，為不可採等情，明確詳述其得心證之理由，有如前述
    。並與前開行為時水污染防治法、防治措施管理辦法及裁量
    基準等法令規定要無不合，尚無判決不適用法規或適用不當
    之違法。至於上訴人其餘訴稱各節，乃上訴人以其對法律上
    見解之歧異，就原審取捨證據、認定事實、法律適用之職權
    行使，指摘其為不當，均無可採。綜上所述，上訴意旨指摘
    原判決違誤，求予廢棄，難認有理由，應予駁回。
六、據上論結，本件上訴為無理由。依行政訴訟法第255條第1項
    、第98條第1項前段，判決如主文。
中    華    民    國    99    年    1     月    21    日
                    最高行政法院第六庭
                        審判長法官  吳  明  鴻
                              法官  姜  素  娥
                              法官  林  茂  權
                              法官  侯  東  昇
                              法官  黃  秋  鴻
以  上  正  本  證  明  與  原  本  無  異
中    華    民    國    99    年    1     月    21    日
                              書記官  王  福  瀛


司法院資訊處製作；財團法人民間司法改革基金會備份。
